【裁判字號】    99,交聲,74
【裁判日期】    990129
【裁判案由】    違反道路交通管理處罰條例聲明異議
【裁判全文】
臺灣臺北地方法院交通事件裁定          99年度交聲字第74號
原處分機關  臺北市交通事件裁決所
異  議  人
即受處分人  甲○○
上列異議人即受處分人因違反道路交通管理處罰條例案件，對於
臺北市交通事件裁決所於中華民國九十九年一月四日所為之處分
（北市裁罰字第裁二二—Ａ○三ＹＱＸ八四二號），聲明異議，
本院裁定如下：
    主  文
異議駁回。
    理  由
一、按汽車停車時，不得併排停車；停車時應依車輛順行方向緊
    靠道路右側，但單行道應緊靠路邊停車；其右側前後輪胎外
    側距離緣石或路面邊緣不得逾四十公分，在單行道左側停車
    時，比照辦理，道路交通安全規則第一百十二條第一項第十
    款、第二項分別定有明文。又汽車駕駛人停車時，不依順行
    方向，或不緊靠道路右側，或併排停車，或單行道不緊靠路
    邊停車者，處新臺幣（下同）六百元以上一千二百元以下罰
    鍰；再汽車駕駛人違規停車而駕駛人不在場，並經以科學儀
    器取得證據資料證明其行為違規，當場不能或不宜攔截製單
    舉發者，得對汽車所有人逕行舉發處罰；而前揭道路交通管
    理處罰條例之處罰，受舉發違反道路交通管理事件之受處罰
    人，認為受舉發之違規行為應歸責他人者，應於舉發違反道
    路交通管理事件通知單應到案日期前，檢附相關證據及應歸
    責人相關證明文件，向處罰機關告知應歸責人，處罰機關應
    即另行通知應歸責人到案依法處理，逾期未依規定辦理者，
    仍依前揭條例各該違反條款規定處罰，復為道路交通管理處
    罰條例第五十六條第一項第六款、第七條之二第一項第七款
    、第二項第四款、第八十五條第一項所明定。此外，汽車駕
    駛人停車時，併排停車為警舉發者，依違反道路交通管理事
    件統一裁罰基準及處理細則第四十四條第一項及違反道路交
    通管理事件統一裁罰基準表之規定，尚須依行為人所駕駛車
    輛之種類，決定應對行為人所處罰鍰之數額。是行為人如係
    駕駛自用一般小客車停車時併排停車而為警舉發，並經主管
    機關調查後仍認定其有違規停車之行為者，依違反道路交通
    管理事件統一裁罰基準及處理細則第四十四條第一項及違反
    道路交通管理事件統一裁罰基準表之規定，應對該行為人處
    以一千二百元之罰鍰。
二、本件異議人即受處分人甲○○於民國九十八年十二月十日上
    午九時五十三分許，將其所有車牌號碼Ｂ○—八三六九號自
    用一般小客車，違規併排停放在臺北市○○區○○街一六號
    旁，且駕駛人不在現場，經臺北市政府警察局交通警察大隊
    直屬第二分隊警員王玨捷當場以拍照之方式採證，並以前揭
    車輛有違反道路交通管理處罰條例第五十六條第一項第六款
    規定之違規事實，逕行掣單舉發。嗣將臺北市政府警察局舉
    發違反道路交通管理事件通知單送達受處分人後，受處分人
    隨即於九十八年十二月十一日向原舉發機關提出申訴，並經
    原處分機關之調查結果，認受處分人確有「併排停車」之違
    規行為，原處分機關乃於九十九年一月四日，依首揭道路交
    通管理處罰條例第五十六條第一項第六款違反道路交通管理
    事件統一裁罰基準及處理細則第四十三條、第四十四條及違
    反道路交通管理事件統一裁罰基準表之規定，裁處受處分人
    一千二百元之罰鍰。
三、據受處分人之聲明異議狀意旨，固不否認於前述時間，將其
    所有前揭車輛停放在上開路段，惟辯稱：本件實際上伊之車
    輛與後方停放之車輛係成一直線排列，而在伊車右側之車輛
    停放位置是樓梯前空曠地，並非道路旁，故伊尚未構成併排
    違規停車。且該處每天都有住戶車輛停放而拖吊車經常巡視
    卻從未拖吊該處停放之車輛，足證此次拖吊之認定與過往有
    所偏差。又伊居住該處三十餘年，知道此地何處可停車，何
    處會被拖吊，鄰居也公認於該處停車沒問題，因此伊並非心
    存僥倖，以身試法，懇請鈞院根據附近地形、地物及車輛停
    放之相關位置，實地勘查後裁定以示公允云云。
四、經查：
（一）本件受處分人所有上開車輛，確有於前揭時間在前開已停
      有車輛之道路旁停車之事實，為受處分人所不爭執，並有
      舉發採證照片三幀在卷可稽，應堪採信。
（二）受處分人雖以前揭情詞置辯。惟查，道路交通安全規則第
      一百十二條第二項之規定意旨，無非在規範汽車駕駛人停
      車時，不得佔用太多道路路面，以確保道路暢通，因而規
      定停放汽車應前後輪胎外緣距緣石或路面邊緣四十公分以
      內。然觀諸卷附舉發採證照片所示，受處分人所有之汽車
      併排停放於臺北市○○街佔用車道，其車身突兀於車道之
      中，姑不論是否已達到阻礙交通情形，然其已影響該道路
      之車輛與行人往來通行之順暢，灼然甚明。受處分人所停
      車之路段，其道路邊緣固不若一般道路係屬直線平整，而
      有突出一處較他處路面寬之部分，然該部分當仍屬道路，
      其上既已停有車輛，受處分人復將其所有之車輛停放該車
      左側，即屬併排停車。然受處分人辯稱該突出處係「梯前
      空曠地」並非道路之認定已有所違誤，繼而自行對該處道
      路路緣邊線所為之解釋亦非正確，因而認為其不構成併排
      停車云云，自非可採。
（三）至於受處分人另辯稱：該處每天都有住戶車輛停放而拖吊
      車經常巡視卻從未拖吊該處停放之車輛，足證此次拖吊之
      認定與過往有所偏差云云。然查，行政機關為行政行為，
      非有正當理由，不得為差別待遇，固為行政程序法第五條
      所揭示之平等原則，亦為行政法上重要之一般法律原則，
      惟主張平等原則之基礎事實應為合法，即處分相對人不得
      要求行政機關為不法行政行為之平等，是縱然該處有違規
      停車情事而未為警員所能立即知悉並舉發，亦非為受處分
      人可得據以免責之事由，是受處分人此部分所辯，委無足
      採。
（四）綜上，本件事證明確，受處分人所有之車輛於前開時間，
      有前開違規行為，堪以認定。
五、綜上所述，受處分人確有於前揭時間，違規併排停車之行為
    ，自屬違反道路交通管理處罰條例第五十六條第一項第六款
    之規定，而受處分人於舉發通知單上所載應到案日期前即向
    原舉發機關提出申訴，復經原處分機關調查後，乃依道路交
    通管理處罰條例第五十六條第一項第六款，違反道路交通管
    理事件統一裁罰基準及處理細則第四十三條、第四十四條及
    違反道路交通管理事件統一裁罰基準表之規定，裁處受處分
    人一千二百元罰鍰，經核並無違誤，本件異議為無理由，自
    應予以駁回。
據上論斷，應依道路交通案件處理辦法第十九條，裁定如主文。
中    華    民    國    99    年    1     月    29    日
                  臺灣臺北地方法院交通法庭
                      法      官  雷淑雯
以上正本證明與原本無異。
如不服本裁定，應於裁定送達後五日內向本院提出抗告狀。
                      書  記  官  胡詩唯
中    華    民    國    99    年    1     月    29    日

司法院資訊處製作；財團法人民間司法改革基金會備份。
